【裁判字號】    95,訴,1417
【裁判日期】    951030
【裁判案由】    違反毒品危害防制條例
【裁判全文】
臺灣臺南地方法院刑事判決              95年度訴字第1417號
公  訴  人  臺灣臺南地方法院檢察署檢察官
被      告  甲○○
上列被告因違反毒品危害防制條例案件，經檢察官提起公訴（95
年度營毒偵字第282號），被告於準備程序期日就被訴事實為有
罪陳述，本院合議庭裁定由受命法官獨任進行簡式審判程序，判
決如下：
    主  文
甲○○施用第一級毒品，累犯，處有期徒刑壹年肆月。
扣案海洛因伍包（驗餘淨重合計為零點柒伍公克）均沒收銷燬之
；扣案之海洛因之包裝袋共伍只、針筒壹支、分裝器貳支、分裝
袋共伍個均沒收。
    事實及理由
一、犯罪事實：
  （一）甲○○前因施用毒品案件，經本院以90年度毒聲字第
        1740號裁定送觀察、勒戒後，認無繼續施用毒品之傾向
        ，經臺灣臺南地方法院檢察署檢察官於90年9 月10日以
        90年度營毒偵字第354 號不起訴處分確定；復因施用第
        一、二級毒品案件，經本院以91年度毒聲字第659 號裁
        定送觀察、勒戒後，認有繼續施用毒品傾向後，由本院
        以91年度毒聲字第827 號裁定令入戒治處所施以強制戒
        治，於91年10月11日停止戒治付保護管束（92年7 月6
        日戒治期滿），並經臺灣臺南地方法院檢察署檢察官提
        起公訴後，由本院以91年度訴字第533 號分別判處有期
        徒刑7 月、4 月，定應執行刑9 月確定；其復於前開保
        護管束期間施用第一級毒品，經本院以91年度訴字第
        1249 號 判處有期徒刑1 年2 月確定後，與前案（91年
        度訴字第533 號）合併定應執行刑1 年10月確定，而於
        94年1 月12日縮短刑期假釋出監，於94年4 月9 日保護
        管束期滿視為執行完畢。
  （二）甲○○於前述強制戒治期滿後五年內（92年7 月6 日期
        滿），基於反覆施用第一級毒品海洛因之集合性犯罪故
        意，95年7 月初起至同年8 月1 日止，以海洛因加水稀
        釋後置於針筒內注射手臂之方式，在臺南縣新營市○○
        路17號住處，密集施用第一級毒品海洛因多次（每1 天
        1 、2 次之頻率）。嗣於95年8 月2 日上午10時20分許
        ，為新營憲兵隊持本院核發之搜索票在上開處所當場扣
        得第一級毒品海洛因5 小包、注射針筒1 支、分裝器2
        支及分裝袋5 個等物。案經新營憲兵隊報告臺灣臺南地
        方法院檢察署檢察官偵查起訴。
二、本件係經被告甲○○於準備程序為有罪之表示，而經本院合
    議庭裁定由受命法官獨任以簡式審判程序加以審理，依刑事
    訴訟法第273條之2、第159條第2項之規定，不適用傳聞法則
    有關限制證據能力之相關規定；並得依同法第310條之2準用
    第454條之規定製作略式判決書（僅記載「證據名稱」），
    合先敘明。
三、證據名稱：
  （一）被告甲○○於憲兵隊所屬人員詢問、偵訊及本院審理時
        之自白。
  （二）卷附嘉義憲兵隊查獲涉嫌毒品危害防制條例毒品初步鑑
        驗報告書、新營憲兵隊採驗尿液名冊、憲兵司令部刑事
        鑑識中心95年8 月23日安鑑字第01424 號鑑驗通知書、
        法務部調查局95年9 月25日調科壹字第09523019350 號
        鑑定通知書各1 紙。
  （三）扣案之海洛因5 小包（驗餘淨重合計為0.75公克，空包
        裝總重1.00公克）、注射針筒1 支、分裝器2 支及分裝
        袋5 個。
  （四）卷附臺灣高等法院被告前案紀錄表、本院91年度毒聲字
        第827 號裁定、91年度訴字第533 號判決書、91年度訴
        字第1249號判決書、臺灣臺南地方法院檢察署檢察官90
        年度營毒偵字第354 號不起訴處分書各1 份。
四、依一般社會通念，特定犯罪行為具有反覆實施之特性，立法
    者於制定刑罰法律之初，亦已認知該種行為類型之反覆性，
    而有意藉由法條中客觀構成要件之行為要素，涵括上開具有
    反覆實施特性之數個犯罪行為，仍僅接受一次刑法之評價為
    已足，此即學理上「包括一罪」之概念。而施用毒品犯罪通
    常極易成癮，一旦身染毒癮，即有於短時內密集施用之傾向
    ，是此種犯罪類型本身即具有反覆實施之特性，此參諸毒品
    危害防制條例對於施用毒品者，另施予觀察、勒戒或強制戒
    治等戒除毒癮之保安處分，即可自明，是此種反覆多次施用
    毒品犯行應列入「集合犯」範疇而論以包括一罪。被告自95
    年7 月初起至同年8 月1 日止，以每日1 、2 次之頻率，施
    用第一級毒品海洛因，犯罪行為甚屬密集，顯見被告確有施
    用毒品習慣，其所為應論以「集合犯」型態，為「包括一罪
    」，僅受1 次之刑法評價。
五、扣案之第一級毒品海洛因5包（驗餘淨重合計為0.75公克）
    ，為查獲之毒品，有前開法務部調查局鑑定通知書1 份在卷
    可憑，不問屬於犯人與否，均應依毒品危害防制條例第18條
    第1 項前段規定，諭知沒收並銷燬之。包裝前開海洛因使用
    之空包裝袋共5 個（空包裝總重為1.00公克），係用於包裹
    毒品，防止毒品漏逸、潮濕，以便於攜帶、持有、施用毒品
    ，為被告所有供其施用毒品所用之物；另分裝器2 支、分裝
    袋5 個亦為被告所有預備供其施用毒品所用之物，均應依刑
    法第38條第1 項第2 款之規定宣告沒收。
六、依刑事訴訟法第299條第1項前段、第273條之1第1項、第310
    條之2，毒品危害防制條例第10條第1項、第18條第1項前段
    ，刑法第11條前段、第38條第1 項第2 款、第47條第1 項，
    判決如主文。
七、如不服本判決，應於判決送達後10日內，向本院提出上訴書
    狀。
本案經檢察官乙○○到庭執行職務。
中    華    民    國    95    年    10    月    30    日
                      刑事第七庭  法  官  莊玉熙
以上正本證明與原本無異
如不服本判決應於送達後10日內向本院提出上訴狀
中    華    民    國    95    年    10    月    30    日
                                  書記官   吳美瑤
附錄本件論罪科刑法條：
毒品危害防制條例第10條
施用第一級毒品者，處6 月以上5 年以下有期徒刑。


司法院資訊處製作；財團法人民間司法改革基金會備份。
